ACORDAO-COMPLETO-2349043

ACÓRDÃO 3852/2019 ATA 16/2019 - PRIMEIRA CÂMARA

VISTOS, relatados e discutidos estes autos em que se examina aposentadoria instituída no âmbito da Universidade Federal de Minas Gerais,
	ACORDAM os Ministros do Tribunal de Contas da União, reunidos em sessão da Primeira Câmara, diante das razões expostas pelo Relator, em:
	9.1. considerar prejudicado, por perda de objeto, o exame do ato emitido em favor de Jose Araujo da Silva (XXX.473.096-XX) , com fundamento no art. 260, § 5º, do Regimento Interno do TCU;
	9.2. dar ciência deste acórdão à Universidade Federal de Minas Gerais.

Apreciação de aposentadoria instituída no âmbito da Universidade Federal de Minas Gerais.

Primeira Câmara

Universidade Federal de Minas Gerais.

3. Interessado: Jose Araujo da Silva (XXX.473.096-XX).

13.1. Ministros presentes: Walton Alencar Rodrigues (Presidente), Benjamin Zymler e Bruno Dantas (Relator).
13.2. Ministro-Substituto convocado: Augusto Sherman Cavalcanti.
13.3. Ministro-Substituto presente: Weder de Oliveira.

BRUNO DANTAS

Por retratar com propriedade as principais ocorrências havidas nos presentes autos, adoto como relatório o parecer elaborado pelo representante do Ministério Público de Contas, Procurador Júlio Marcelo de Oliveira (peça 18) :
“Trata-se de aposentadoria em favor de José Araújo da Silva, servidor da Universidade Federal de Minas Gerais, no cargo de Contramestre, com vigência a partir de 23/1/1995, com fundamento nas regras originais do art. 40 da Constituição Federal/1988 (peça 2) .
A Secretaria de Fiscalização de Pessoal propôs a legalidade do ato e observou a existência de duas irregularidades posteriores à data de vigência da concessão: a primeira, consiste no pagamento de GATS acima do devido; a segunda, se refere ao pagamento da parcela de horas extras, cuja sentença judicial foi revertida em desfavor do interessado.
Concorda-se com a Sefip no que diz respeito à GATS. No entanto, observa-se que a parcela de horas extras consta do ato concessório, consignada na rubrica ‘4-2-0296-1 VPNI – Hora Extra’, ou seja, a aposentadoria em tela, desde a sua vigência, já se estava maculada em face do pagamento da supracitada vantagem celetista.
Sobre a matéria, rememore-se o julgamento, ocorrido em 22/11/2018, do MS 36.103 MC/PB, de relatoria do Ministro do STF Roberto Barroso:
DECISÃO:
‘Ementa: Direito Constitucional. Mandado de Segurança. Ato do TCU. Incorporação de vantagem reconhecida por decisão judicial. Transposição de Regime. Inexistência de violação à coisa julgada.
1. Mandado de segurança impetrado por servidor aposentado da Universidade Federal da Paraíba contra ato do TCU que considerou ilegal o registro de aposentadoria, que incluiu vantagem reconhecida pelo Justiça do Trabalho.
2. A jurisprudência do Supremo Tribunal Federal firmou-se no sentido de que em casos de transposição de regime o contrato de trabalho é extinto quando da mudança para o regime estatutário, não havendo direito adquirido a manutenção de vantagens do regime celetista.
3. Além disso, no ARE 1.001.075, Rel. Min. Gilmar Mendes, j. em 08.12.2016, o STF afirmou tese em repercussão geral, no sentido de que ‘compete à Justiça do Trabalho processar e julgar ações relativas às verbas trabalhistas referentes ao período em que o servidor mantinha vínculo celetista com a Administração, antes da transposição para o regime estatutário’.
4. Assim sendo, com a instituição do regime jurídico único pela Lei nº 8.112/1990 e a consequente transposição de todos os servidores públicos federais para o regime estatutário, não há como projetar os efeitos do título judicial trabalhista para além da cessação do vínculo celetista. Inexistência de violação à coisa julgada.
5. Tutela de urgência indeferida.’
Esse entendimento encontra-se inclusive sumulado no âmbito desta Corte de Contas, de acordo com o teor do Enunciado nº 241, in verbis:
‘As vantagens e gratificações incompatíveis com o Regime Jurídico Único, instituído pela Lei nº 8.112/1990, de 11/12/1990, não se incorporam aos proventos nem à remuneração de servidor cujo emprego, regido até então pela legislação trabalhista, foi transformado em cargo público por força do art. 243 do citado diploma legal.’
O ato em apreço ingressou neste Tribunal em 5/11/2010, de modo que há necessidade de se conferir ao interessado o direito ao contraditório e à ampla defesa, previamente à apreciação da legalidade de sua aposentadoria, nos termos do Acórdão 587/2011-TCU-Plenário.
Ante o exposto, o Ministério Público de Contas sugere, previamente à apreciação da legalidade do ato de aposentadoria em favor de José Araújo da Silva, a promoção de oitiva do servidor, em relação às irregularidades indicadas no presente parecer.”
	É o relatório.

não há.

Procurador Júlio Marcelo de Oliveira.

pessoal. aposentadoria. perda de objeto, ante o falecimento do interessado. ciência. 1. O Tribunal pode considerar prejudicado, por perda de objeto, o exame de atos de admissão e concessão cujos efeitos financeiros tenham se exaurido antes de sua apreciação.

APOSENTADORIA (APOS)

Secretaria de Fiscalização de Pessoal (Sefip).

Cuidam os autos de aposentadoria instituída no âmbito da Universidade Federal de Minas Gerais em favor de Jose Araujo da Silva.
2.	Conforme consta do relatório precedente, o representante do Parquet especializado discorda do encaminhamento oferecido pela Sefip no sentido da legalidade da presente aposentadoria em razão da presença de parcela judicial relativa a horas no ato encaminhado e na ficha financeira do interessado. Nesse cenário, e considerando que o ato deu entrada no TCU há mais de 5 anos, o MP/TCU sugere seja realizada a oitiva prévia do interessado, nos termos do Acórdão 587/2011-TCU-Plenário.
3.	Não obstante a percuciência das sobreditas manifestações, destaco que, conforme registros do Siape, os proventos de Jose Araujo da Silva foram suspensos em decorrência de seu óbito em 26/11/2018. Essa circunstância atrai a disciplina do art. 260, § 5º, do Regimento Interno do TCU, segundo o qual o Tribunal pode considerar prejudicado, por perda de objeto, o exame de atos cujos efeitos financeiros tenham se exaurido antes de sua apreciação.
	Ante o exposto, voto por que o Tribunal adote a deliberação que ora submeto à apreciação deste Colegiado.
TCU, Sala das Sessões Ministro Luciano Brandão Alves de Souza, em 21 de maio de 2019.
Ministro BRUNO DANTAS
Relator